臺灣士林地方法院刑事判決　　　　　　96年度交簡上字第37號
上　訴　人　臺灣士林地方法院檢察署檢察官
被　　　告　乙○○
上列上訴人因被告過失傷害案件，不服本院士林簡易庭中華民國
96 年1月31日96年度士交簡字第188 號第一審刑事簡易判決（聲
請簡易判決處刑案號：臺灣士林地方法院檢察署95年度偵字第
13949 號），提起上訴，本院管轄第二審之合議庭判決如下：
    主  文
原判決撤銷。
乙○○因過失傷害人，處罰金新臺幣壹萬貳千元；如易服勞役，
以新臺幣壹仟元折算壹日。緩刑貳年。
    事  實
一、乙○○於民國95年8月6日上午11時30分許，將所駕駛之車號
    3439-GN號自用小客車（下稱系爭車輛）停放在臺北縣淡水
    鎮○○路77號前，於開啟駕駛座旁車門欲下車時，原應注意
    後方來車之行駛狀況，避免車門突然開啟而擦撞其他行進中
    車輛，且按當時天候狀況晴朗、於日間有自然光線又視距良
    好無障礙物，並無不能注意之情形，竟疏未注意，貿然開啟
    車門，適沿民權北路南往北方向而由甲○○所騎乘之車號BQ
    Q-779號重型機車行經上址時，因閃避不及，遂擦撞乙○○
    所開啟之車門，甲○○遭上開撞擊後，重心不穩，輾轉撞擊
    當時在甲○○左側沿同方向行駛而由林文聰所駕用之車號
    DC-4178號自小客車，致甲○○人車倒地，受有右大腿6公分
    ×3公分擦傷、左大腿公分1×0.5公分及6公分×5公分擦傷
    、右上臂7公分×3公分擦傷及兩側上臂挫傷等傷害。案經甲
    ○○報警處理，乙○○則於臺北市政府警察局淡水分局交通
    分隊員警到場處理時，在場接受調查並自首肇事犯罪，接受
    裁判，始悉上情。
二、案經甲○○訴由臺北縣政府警察局淡水分局報告臺灣士林地
    方法院檢察署檢察官偵查後聲請簡易判決處刑。
    理  由
一、上開犯罪事實業據被告乙○○於警詢、偵查及本院審理時坦
    承不諱，核與告訴人甲○○證述之情節大致相符，復有臺北
    縣政府警察局淡水分局交通分隊繪製之道路交通事故現場圖
    、道路交通事故調查報告表（一）、（二）、道路交通事故
    談話紀錄表、道路交通事故肇事人自首情形紀錄表、馬偕紀
    念醫院診字第10號乙種診斷證明書、肇事現場照片16張等附
    卷可參，足認被告之自白與事實相符。本件事證業臻明確，
    被告犯行洵堪認定，應依法論科。
二、核被告乙○○所為，係犯刑法第284條第1項前段之過失傷害
    罪。被告於犯罪後，於有職司犯罪偵查權限之公務員發覺前
    ，即主動向到場處理員警承認肇事，此有臺北市政府警察局
    淡水分局交通分隊員警蕭志群製作之交通事故肇事人自首情
    形紀錄表在卷可稽（參臺灣士林地法院檢察署95年度偵字第
    13 949號偵查卷第23頁），是被告對於未發覺之罪自首而接
    受裁判，已然符合自首之要件，應予減輕其刑。
三、上訴意旨略以：本件告訴人於事故發生當時之車速僅約時速
    40公里，並未逾越法定時速50公里，且被告係違規於行人專
    用道停車，致告訴人必須繞行而遭被告擅開之車門擦撞，原
    審竟以告訴人有重大過失為由，僅判處被告罰金銀元4000元
    ，判決顯有不當云云。
四、經查，原審詳酌本件肇事原因後，認告訴人有車速過快情形
    ，致被告甫開車門約30公分即遭告訴人所騎乘之機車自後方
    撞上，且告訴人於警詢時稱不知撞倒何物，益見告訴人於行
    車時未保持安全距離，對於本件交通事故之發生與有重大過
    失，且為肇事之主因等情，經本院詳核卷附資料後，認原審
    上開認定並未有認定事實不依證據或有悖逆經驗法則或論理
    法則之違法，所為之認定應屬原審法院自由心證之範疇。上
    訴意旨以告訴人當時車速未逾法定速限，且係因被告違規停
    車，至告訴人必須繞行而導致擦撞之發生，因認原審認定事
    實有所不當等語，尚嫌無據，所指量刑過輕，亦難採據。
五、按對於未發覺之罪自首而受裁判者，得減輕其刑，刑法第62
    條前段定有明文。本件原審以被告罪證明確，予以論罪科刑
    ，固非無見。惟查，被告於案發後自首犯罪而接受裁判，已
    如前述，原審未慮及此，且未於判決理由中敘明何以未依上
    開規定減輕被告刑責，判決理由容有未恰。復按現行刑法及
    刑法施行法均於95年7 月1 日開始施行，依刑法施刑法第1
    條之1 規定：「中華民國94年1 月7 日刑法修正施行後，刑
    法分則編所定罰金之貨幣單位為新臺幣。94年1 月7 日刑法
    修正時，刑法分則編未修正之條文定有罰金者，自94年1 月
    7 日刑法修正施行後，就其所定數額提高為30倍。但72年6
    月26日至94年1 月7 日新增或修正之條文，就其所定數額提
    高為3 倍。」準此，雖本件被告所犯刑法第284 條第1 項前
    段過失傷害罪行，其法定罰金刑原規定為得處銀元500 元，
    並依罰金罰鍰提高標準條例第1 條及現行法規所定貨幣折算
    新臺幣條例第2 條規定加以換算後，為得處銀元5,000 元即
    新臺幣15,000元，與適用刑法施刑法上開規定結果之現行刑
    法過失傷害罪之法定罰金刑上限並無不同，惟本件被告之犯
    罪行為係發生於95年8 月6 日，原審判決竟仍適用上開修正
    前（以銀元為單位）規定而未援引被告行為時即刑法及刑法
    施行法修正施行後之相關規定而為判決，其所諭知之宣告刑
    縱未逾越現行刑法第284 條第1 項前段罪名之法定刑上限，
    仍有判決不適用法則之違法。綜上，本件檢察官上訴雖無理
    由，惟原判決既有上述可議之處，應由本院撤銷改判。爰審
    酌
    本件告訴人所受傷勢、被告犯後態度尚稱良好且於肇事後已
    與告訴人達成和解等一切情狀，量處如主文第2 項所示之刑
    ，並諭知易服勞役之折算標準。又被告前未曾受有期徒刑以
    上刑之宣告，有臺灣高等法院被告前案紀錄表1 份附卷可稽
    ，其因一時疏忽，誤觸刑章，經此科刑教訓，當知所警惕而
    無再犯之虞，認以暫不執行為適當，併予諭知緩刑2 年，以
    啟自新。
據上論斷，應依刑事訴訟法第455條之1第1項、第3項、第369條
第1項前段、第364條、第299條第1項前段，刑法第284條第1項前
段、第62條前段、第42條第3 項、第74條第1 項第1 款，刑法施
行法第1 條之1 第1 項、第2 項前段，判決如主文。
本案經檢察官王以文到庭執行職務。
中　　華　　民　　國　　96　　年　　4 　　月　　24　　日
                  刑事第一庭審判長法  官  洪英花
                                  法  官  雷雯華
                                  法  官  林清吉
以上正本證明與原本無異。
本判決不得上訴。
                                  書記官  張茹茵
中　　華　　民　　國　　96　　年　　4 　　月　　24　　日
附錄本案論罪科刑法條：
刑法第284條第1項
因過失傷害人者，處6月以下有期徒刑、拘役或5百元以下罰金，
致重傷者，處1年以下有期徒刑、拘役或5百元以下罰金。
